【裁判字號】    98,上訴,1580
【裁判日期】    980909
【裁判案由】    違反毒品危害防制條例
【裁判全文】
臺灣高等法院臺中分院刑事判決        98年度上訴字第1580號
上  訴  人
即  被  告  乙○○
上列上訴人因違反毒品危害防制條例案件，不服臺灣苗栗地方法
院98年度訴字第287號中華民國98年6月16日第一審判決（起訴案
號：臺灣苗栗地方法院檢察署97年度毒偵字第 215號），提起上
訴，本院判決如下：
    主  文
上訴駁回。
    事  實
一、乙○○前曾因贓物、侵占、違反稅捐稽徵法、違反懲治盜匪
    條例、違反麻醉藥品管理條例、竊盜、違反槍砲彈藥刀械管
    制條例等案件，經法院分別判處有期徒刑確定，入監服刑後
    ，嗣經減刑，甫於民國96年 7月16日執行完畢（構成累犯）
    。另乙○○又曾因施用毒品案件，經法院裁定令入戒治處所
    施以強制戒治，於95年 7月27日戒治期滿，經臺灣桃園地方
    法院檢察署檢察官於95年8月18日以95年度戒毒偵字第252號
    為不起訴處分。詎其仍不知悔改，於上開強制戒治期滿執行
    完畢後 5年內，復基於施用第1級毒品海洛因及第2級毒品甲
    基安非他命之犯意，於97年 9月24日上午10時許，在其苗栗
    縣竹南鎮龍鳳里9鄰綠新村8號住處，以將海洛因、甲基安
    非他命混合放入玻璃球（未扣案）內燒烤，吸食其產生之濃
    煙方式，同時施用第1級毒品海洛因及第2級毒品甲基安非他
    命 1次。嗣經苗栗縣警察局苗栗分局偵查隊員警，持臺灣苗
    栗地方法院核發之搜索票，於97年9月24日下午4時30分許，
    至乙○○上開住處搜索有關槍枝及子彈之相關證物時，同時
    查扣乙○○所有之甲基安非他命殘渣袋1個、吸食器1組等物
    品，乙○○除向警方坦承上情外，並同意警方對其採尿送驗
    結果，其尿液確同時呈有海洛因之代謝物嗎啡陽性反應，及
    甲基安非他命陽性反應。
二、案經苗栗縣警察局苗栗分局報請臺灣苗栗地方法院檢察署檢
    察官偵查起訴。
    理  由
一、訊據被告乙○○，固坦認有於上揭時、地，同時施用摻有二
    種粉末物體經燒烤後產生之煙氣之事實，惟矢口否認有何施
    用海洛因與甲基安非他命之犯行，辯稱：伊是被騙的，是與
    伊同時為警查獲之丁○○及他女友戊○○說要介紹好東西給
    伊，他們也沒有說那是海洛因與甲基安非他命混合的東西，
    而在伊吸食完以後才跟伊說那是甲基安非他命與海洛因混合
    物。在伊吸食之前，他們跟伊說吸食這個東西沒有犯法。吸
    食完後，才跟伊說這是兩種毒品的混合物，伊聽了很生氣就
    罵他們，但是吸完的時候，警察就在門口了，伊沒有犯罪云
    云。然查：
  (一)上開犯罪事實，業據被告乙○○迭於警詢、偵查與原審審理
    時坦承不諱，並有於被告住處經警查獲之甲基安非他命殘渣
    袋1個、吸食器1組扣案足憑，且被告於前揭時、地為警查獲
    後，經警採其尿液送驗結果，確呈嗎啡（施用海洛因者會在
    其體內代謝為嗎啡成分殘留，並經由尿液排出）與甲基安非
    他命陽性反應，有詮昕科技股份有限公司濫用藥物尿液檢驗
    報告、苗栗縣警察局苗栗分局毒品犯罪嫌疑人尿液採驗作業
    管制紀錄影本各一份在卷可參，足徵被告前揭自白應屬實情
    。
  (二)雖被告於本院翻異前供並以上揭情詞置辯。然經本院於審理
    期日，分別提訊證人即於本件為警查獲時同時在場之戊○○
    與甲○○，其二人分別戊○○結證稱：「（問：你是否有在
    97 年9月24日下午18時許，在苗栗縣竹南鎮龍鳳里綠村新村
    8 號與本案被告乙○○及同案在場之丁○○、甲○○、丙○○等人為警查獲？）有」、「（問：當時你們是否在被查獲
    前有在該處施用毒品？）有」、「（問：你們是施用何種毒
    品？）第1級毒品海洛因」、「（問：有無施用第2級毒品？
    ）第 2級還沒施用，警察就來了」、「（問：當天你有無看
    到本案被告乙○○在該處施用毒品？）有」、「（問：他是
    施用何種毒品？）第 1級毒品海洛因」、「（問：當天在現
    場你有無看到或聽到何人有向被告乙○○說，第 1級毒品海
    洛因與第 2級毒品甲基安非他命混在一起施用的話，就不構
    成犯罪？）沒有」、「（問：你有無對乙○○說過上述那些
    話？）沒有」、「（問：當天在現場大家施用的毒品，是如
    何來的？）一包是乙○○拿出來的，甲○○是用他自己的」
    、「（問：現場有被扣得安非他命殘渣袋一個、吸食器一組
    ，這些是何人所有？）乙○○的，在他家搜出的」等語；證
    人甲○○證述：「（問：你是否有在97年 9月24日下午18時
    許，在苗栗縣竹南鎮龍鳳里綠村新村 8號與本案被告乙○○
    及同案在場之丁○○、戊○○、丙○○等人為警查獲？）有
    」、「（問：當時你們是否在被查獲前有在該處施用毒品？
    ）是的」、「（問：你們是施用何種毒品？）第 1級毒品海
    洛因」、「（問：有無施用第2級毒品？）沒有。第2級毒品
    甲基安非他命是我在家裡吸的」、「（問：當天你有無看到
    本案被告乙○○在該處施用毒品？）有」、「（問：他是施
    用何種毒品？）第 1級毒品海洛因」、「（問：當天在現場
    你有無看到或聽到何人有向被告乙○○說，第 1級毒品海洛
    因與第 2級毒品甲基安非他命混在一起施用的話，就不構成
    犯罪？）沒有」、「（問：你有無對乙○○說過上述那些話
    ？）沒有」、「（問：當天在現場大家施用的毒品，是如何
    來的？）我不知道，我的是我自己帶去自己施用的。他們施
    用的我不知道是誰的」、「（問：現場有被扣得安非他命殘
    渣袋一個、吸食器一組，這些是何人所有？）我不知道，那
    是警察去裡面搜的時候搜到的」、「（問：當天你為何會到
    現場？你到現場時有何人在場？）那天是因為丁○○跟戊○○他們要拿石頭上去要請乙○○看是否是玉石，他們二人叫
    我載他們一起上去乙○○他家。到的時候乙○○不在家，是
    乙○○的媽媽開門讓我們進去等乙○○，等了約十幾分鐘，
    乙○○就跟丙○○一起回來，沒多久警察就來了」、「（問
    ：當天丁○○有無在場施用毒品？）有」、「（問：他施用
    何種毒品？）也是第 1級毒品海洛因……」等語。徵諸其等
    二人所證述之上開情節，並無被告於本院所辯稱之情事等情
    ；參以被告復未能舉具體事證以實其說，顯見其上開所辯，
    純係事後飾卸之詞，難予採憑。
  (三)綜上所述，被告應確有於本件為警查獲前，在上開其自警詢
    、偵查迄原審審理時歷來迭次所供陳之於前揭時、地同時施
    用海洛因與甲基安非他命 1次之事實無訛，其前開所辯無非
    上訴至本院後之臨訟飾卸之詞，不足採信，本件事證明確，
    被告犯行堪以認定。
二、按海洛因、甲基安非他命為毒品危害防制條例第2條第2項第
    1、2款分別所明定之第1、2級毒品。是核被告本件所為，係
    犯毒品危害防制條例第10條第1項之施用第1級毒品罪及同條
    例第10條第2項之施用第2級毒品罪。被告持有第1、2級毒品
    進而施用，持有之低度行為各為施用之高度行為所吸收，均
    不另論持有毒品之罪。被告以一行為觸犯上開 2罪名，為想
    像競合犯，應依刑法第55條之規定，從一較重之施用第 1級
    毒品罪處斷。另查，被告有事實欄所載之前科，有臺灣高等
    法院被告前案紀錄表 1份在卷可佐，其前受有期徒刑之執行
    完畢後，五年內故意再犯本件有期徒刑以上之罪，為累犯，
    應依刑法第47條第1項之規定，加重其刑。
三、原審以本案事證明確，並審酌：(一)被告曾因施用毒品，經強
    制戒治執行完畢，且前復因施用毒品等犯行，受有期徒刑之
    執行，甫於九十六年七月十六日執行完畢，仍不知悔改，無
    法戒絕施用毒品之惡習，又無視國家杜絕毒品之政策，猶故
    態復萌，再犯本案施用第一級毒品海洛因及第二級毒品甲基
    安非他命犯行；(二)施用毒品係對於自身健康之戕害行為，對
    他人權益損害非鉅；(三)被告犯後迄原審審理時止均坦承犯行
    、態度良好等一切情狀，量處如原審判決主文所示之刑。另
    以扣案之甲基安非他命殘渣袋 1個因殘渣無法單獨分離，整
    體應認均屬毒品，而依毒品危害防制條例第18條第 1項前段
    之規定宣告沒收銷燬之；吸食器 1組則係被告所有且供其施
    用第二級毒品甲基安非他命犯罪所用之物，業據被告於警詢
    、偵查及原審供明在卷，爰依刑法第三十八條第一項第二款
    之規定，宣告沒收。核其認事用法並無不當，量刑亦屬妥適
    。被告上訴並未提出有利之事證，徒以前揭情詞置辯而認原
    審判決量刑顯然過重等語，指摘原判決不當，除其各項所辯
    皆不足採信已詳如前所論述外，另按刑之量定，係實體法上
    賦予法院得自由裁量之事項，倘其未逾越法律所規定之範圍
    ，又未明顯違背正義，即不得任意指摘為違法。本件原審量
    刑時，已依刑法第五十七條之規定審酌被告之上開一切情狀
    ，而量處罪刑，經核原審並未逾越法律所規定之範圍，又無
    明顯違背正義，被告執前詞指摘原判決不當，其上訴並無理
    由，應予駁回。
據上論斷，應依刑事訴訟法第368條，判決如主文。
本案經檢察官己○○到庭執行職務。
中    華    民    國    98    年     9    月     9    日
            刑事第一庭  審判長法  官  陳  紀  綱
                              法  官  姚  勳  昌
                              法  官  張  智  雄
以上正本證明與原本無異。
如不服本判決應於收受送達後十日內向本院提出上訴狀，其未敘
述上訴之理由者並得於提起上訴後十日內向本院補提理由書（均
須按他造當事人之人數附繕本）「切勿逕送上級法院」。
                              書記官  詹  雅  婷
中    華    民    國    98    年    9     月    16    日
附錄本案論罪科刑法條全文
毒品危害防制條例第10條：
施用第1級毒品者，處6月以上5年以下有期徒刑。
施用第2級毒品者，處3年以下有期徒刑。


司法院資訊處製作；財團法人民間司法改革基金會備份。
